臺中高等行政法院判決　　　　　　　　　　　　　　　九十年度訴字第一五四七號
　　　　　　　　　　　　　　　.
　　原　　　告　主榮工業鏈條有限公司
　　代　表　人　甲○○○
　　訴訟代理人　丁○○
　　被　　　告　財政部臺灣省中區國稅局
　　代　表　人　乙○○
　　訴訟代理人　丙○○
右當事人間因營利事業所得稅事件，原告不服財政部中華民國九十年九月十三日台財
訴字第○八九○○三九一一八號訴願決定，提起行政訴訟。本院判決如左︰
　　主  文
原告之訴駁回。
訴訟費用由原告負擔。
　　事  實
甲、事實概要：緣原告民國八十六年度營利事業所得稅結算申報，原列報營業收入淨
    額新台幣（下同）二二、○五二、八五一元，營業成本一六、九八○、六九五元
    ，營業費用四、四八二、七二二元，另加計非營業收入一八四、四一五元，減非
    營業費用六八四、九一０元，申報全年所得額為八八、九三九元，因原告未能提
    示帳證供核，而出具承諾書同意按營利事業同業利潤標準核定其所得額，被告初
    查遂依其營業稅籍登記及開立發票資料適用之行業代號二九五三─九九其他輸送
    機械設備製造業，毛利率百分之二十八，核定營業毛利六、一七四、七九八元，
    減核定之營業費用四、一二一、一七一元，核定營業淨利二、○五三、六二七元
    ，加非營業收入一九六、八九○元，減非營業費用六六九、九四七元，核定全年
    所得額為一、五八○、五七○元，應補稅額三四五、三八八元，原告不服，就行
    業代號、營業成本、營業費用等項目，申經復查結果，未獲變更，循序就行業代
    號及營業成本項目提起訴願亦遭駁回，原告仍表不服，遂提起行政訴訟。
乙、兩造聲明：
一、原告聲明求為判決：訴願決定及原處分（復查決定）均撤銷。
二、被告聲明求為判決：原告之訴駁回。
丙、兩造之陳述：
壹、原告起訴意旨略以：
一、本件原告係中小企業，成本會計制度尚屬不健全，於被告初查時出具同意書同意
    按原申報「二九四九－一一」財政部頒訂標準行業代號同業利潤標準毛利率核定
    營業成本在案。按財政部八十七年二月六日台財統第八七二一四三二二一號函修
    正「中華民國稅務行業標準分類Ｃ製造業二九五三細類輸送機械設備製造修配業
    『凡從事物品輸送及搬運設備，如輸送機、起重機等製造修配之行業均屬之』，
    子類二九五三－一一電梯及電扶梯，二九五三－一二升降機、起重機、二九五三
    －九九其他輸送機械設備（包括絞車、吊車、拖板車、機械式立體停車裝置等製
    造），所謂『從事物品輸送及運輸設備、如輸送機．．．』，已詳如細類所示輸
    送機係指電梯、電扶梯、升降機、起重機、絞車、吊車、拖板車、機械式立體停
    車設備等」。是原告八十六年度營利事業所得稅，所生產之鍊條，係屬財政部八
    十二年十一月五日台財統第八二一九六五三四號函第三次修正之中華民國稅行業
    標準分類二八九九－九九行業代號其他金屬製品業之金屬珠鍊、金屬絞鍊、工業
    鍊條製造。又以生產之鍊條、傳動座及外購馬達、減速機軌道、小型吊具、鋼棒
    、軸承等組合成供「專用生產機械製造修配業（行業代號二九四一－一一至二九
    四九－一一），專業用生產之機械輸送帶部分，如其銷售噴漆線設備、手套生產
    線之手模座，因此就輸送帶銷售額二、八一八、二七○元及銷售手模座、傳動座
    一、一三二、七四五元部分合計三、九五一、○一五元，適用標準行業代號應為
    原申報二九四九－一一「其他專用生產機械製造修配業」毛利率為百分之二十一
    ，就生產銷售鍊條八、三六六、一四二元，按八十一年度中華民國稅務行業標準
    分類應適用行業代號為三四○九細類「其他金屬製品製造業」，迄八十六年變更
    代號為二八九九－九九、毛利率百分之二十一，又買賣業部分應按行業標準代號
    五一五一之一六「大五金」批發毛利率百分之二十核定是為適法。
二、本件被告查核原告八十四、八十七年度營利事業所得稅均按行業標準代號「二九
    四九－一一」「其他專用生產機械修配業」核定，何以被告本年度逕自將其經營
    項目變更為「二九五三－九九」「其他運送機械設備製造」，顯見本件被告原查
    逕自論斷，與法不合。是原告生產名為輸送設備，實際係各種專業生產線上之輸
    送帶，有別於原查核定標準行業代號「二九五三－九九」之其他輸送設備，且八
    十六年度工業用鍊條歸類為二八九九類，似無被告答辯所稱工業鍊條於八十七年
    二月六日增訂應歸入二九八三類之軸承及動力傳動裝置製造修配業。再依帳載憑
    證所載，依「核實認定原則」認定外銷部分七、二七一、二○二元，佔全年營業
    額百分之四十．○七，全係買進零件外銷並未組裝成機台銷售，應不得按製造業
    核定，又依「擴大書面審核營利事業所得稅結算申報案件實施要點」經營兩種以
    上行業之營利事業以主要業別（收入較高者）之純益率標準計算之，故本件應按
    行業標準代號五一五一－一六「大五金」批發業毛利率百分之二十一認定。是被
    告未按實際營業內容按標準行業代號分別核定其營業成本，已違反所得稅查核按
    「核實認定」原則。
貳、被告答辯意旨略以：
一、本件原告八十六年度營利事業所得稅結算申報，因其未能提示帳證供核，而出具
    同意書同意按營利事業同業利潤標準核定其所得額，被告初查遂依其營業稅籍登
    記及開立發票資料適用之行業代號二九五三－九九其他輸送機械設備製造業，毛
    利率百分之二十八，核定營業毛利六、一七四、七九八元，減核定之營業費用四
    、一二一、一七一，核定營業淨利二、○五三、六二七元，加非營業收入一九六
    、八九○元，減非營業費用六六九、九四七元，核定全年所得額為一、五八○、
    五七○元。
二、按有關行業代號部分，原告原申報行業代號為二九四九－一一「其他專用生產機
    械製造修配」業，復查時經就其提示之統一發票、商品進銷存明細表及單位成本
    分析表等資料查核，其產品品名有「輸送設備」、「輸送帶」、「架空輸送機」
    、「鍊條」、「馬達」、「齒輪」、「減速機」、「直軌」等屬輸送設備之產品
    ，與其申報行業代號二九四九－一一「其他專用生產機械製造修配」業並不相符
    ，次按中華民國稅務行業標準分類說明「凡從事物品輸送及運搬設備，如輸送機
    、起重機等製造修配之行業，均屬『其他輸送機械設備製造』業」，是被告核定
    原告為「其他輸送機械設備製造業」，行業代號二九五三－九九，並無不合。原
    告所生產者既非屬「中華民國稅務行業標準分類」子類二九四九－一一「其他專
    用生產機械製造修配業」，所包括之製鞋機、乾洗機、工業鎔爐、拉鍊製造機、
    抽風機、氣體壓縮機、水泥烘爐、火柴機、非電熱工業用爐、封蓋機、鼓風機、
    玻璃吹製機、玻璃製瓶機、油漆製造機等業別之產品，是其所訴其申報之行業代
    號二九四九－一一是為適當乙節，委無足採。至其八十四、八十七年度實際經營
    項目如與本期相同，被告於核課期間內仍可本於職權重新調帳變更核定，併予敘
    明。
三、原告訴稱其本件度生產鏈條八、三六六、一四二元，占全年銷售額百分之三十八
    ，適用「二八九九－九九」其他金屬製品製造業乙節，按財政部八十二年十一月
    五日台財統第八二一九六五三四九號函第三次修訂之中華民國稅務行業標準分類
    ，原告所生產之鏈條應屬行業代號「二八九九－一五」金屬線材製品業，該行業
    之產品包括彈簧、針、釘、鏈條等，又該行業之同業利潤標準毛利率為百分之二
    十九，較被告原核定適用之行業代號「二九五三－九九」毛利率百分之二十八更
    不利於原告。次按有關原告稱其所生產之鏈條係屬帶動軸承之工業鏈條，並不屬
    於前述之金屬線材製品業所包括之鏈條乙節，此按財政部八十七年二月六日台財
    統第八七二一四三二二一號函第四次修訂之中華民國稅務行業標準分類，業已增
    訂細類代號為「二九八三」之軸承、齒輪及動力傳動裝置製造修配業，包括行業
    代號「二九八三－一一」齒輪製造業及「二九八三－一二」軸承、齒輪及動力傳
    動裝置業，依該行業說明凡從事動力傳動裝置及其零配件，如軸承、滑輪、齒輪
    、變速機等製造修配之行業均屬之。但屬於車輛或飛機零件之動力傳動設備製造
    應歸入運輸工具製造修配業。又按八十七年之營利事業同業利潤標準，該行業
    （二九八三－一一）之毛利率核與被告原核定之行業代號「二九五三－九九」毛
    利率均為百分之二十八。
四、另有關營業成本部分，原告申報一六、九八○、六九五元，含買賣業成本五、八
    一六、一二三元及製造業成本一一、一六四、五七二元，經核其提示之成本表資
    料，其於原申報、復查重核及本次訴訟所列報之有關買賣業及製造業之營業收入
    、營業成本、營業毛利金額均不一致，顯然原告有關買賣業及製造業之營業收入
    及營業成本金額帳載混亂，並無法明確區分，致其進銷、產銷成本無法配合勾稽
    查核，且其復查時重新編製之買賣業之毛利仍高於財政部頒訂標準，依行政救濟
    之結果不得更不利於行政救濟人之原則，原核定營業成本一五、八七八、○五三
    元，尚無不合，原告所訴應按其實際營業內容按標準行業代號分別核定其營業成
    本乙節，亦不足採。
五、本件依原告提示之製成品產銷存明細表其製造部分計生產「鍊條」、「手模座」
    、「輪送機週」、「架空運輸機」、「傳動座」等屬輸送設備之產品，該等產品
    核均屬動力傳動裝置之配件，惟依財政部八十二年十一月五日台財統第八二一九
    六五三四九號函第三次修訂之中華民國稅務行業標準分類，尚無編訂該行業代號
    ，被告以行業代號「二九五三－九九」其他運送機械設備業，核定其營業成本，
    依法並無不合。
　　理  由
一、按「稽徵機關進行調查或復查時，納稅義務人應提示有關各種證明所得額之帳簿
    、文據，其未提示者，稽徵機關得依查得之資料或同業利潤標準，核定其所得額
    。」、「本法第八十三條所稱帳簿文據，其關係所得額之一部或關係課稅年度中
    某一期間之所得額，而納稅義務人未能提示者，稽徵機關得就該部分依查得之資
    料或同業利潤標準核定其所得額。」，分別為所得稅法第八十三條第一項、同法
    施行細則第八十一條所明定。次按「營利事業製造或買賣多種不同之產品，稽徵
    機關核算其申報之所得額，是否已達到該業所得額標準，係按各種產品之銷貨收
    入，分別適用各該商品所得額標準計算；其所得額並以其合計數與申報所得額比
    較認定，如其不同商品之銷貨收入，未能於結算申報書上明確劃分者，即就其中
    最高之所得額標準，核算認定。」，復為財政部六十三年七月二十三日台財稅第
    三五三七七號函所明釋。
二、本件原告八十六年度營利事業所得稅結算申報，原列報營業收入淨額二二、○五
    二、八五一元，營業成本一六、九八○、六九五元，營業費用四、四八二、七二
    二元，另加計非營業收入一八四、四一五元，減非營業費用六八四、九一０元，
    申報全年所得額為八八、九三九元，因原告未能提示帳證供核，而出具承諾書，
    同意被告按營利事業同業利潤標準核定其所得額，被告初查乃依原告營業稅籍登
    記及開立發票資料適用之行業代號二九五三－九九其他輸送機械設備製造業，毛
    利率百分之二十八，核定營業毛利六、一七四、七九八元，減核定之營業費用四
    、一二一、一七一，核定營業淨利二、○五三、六二七元，加非營業收入一九六
    、八九○元，減非營業費用六六九、九四七元，核定全年所得額為一、五八○、
    五七○元，應補稅額三四五、三八八元，原告不服，就行業代號、營業成本、營
    業費用等項目，申經復查結果，未獲變更，循序就行業代號及營業成本項提起行
    政訴訟。
三、原告訴稱之要旨為其所生產銷售鍊條八、三六六、一四二元，應按八十一年度中
    華民國稅務行業標準分類應適用行業代號為三四○九細類「其他金屬製品製造業
    」，迄八十六年變更代號為二八九九－九九，毛利率百分之二十一；生產之鍊條
    、傳動座及外購馬達、減速機軌道、小型吊具、鋼棒、軸承等組合成供「專用生
    產機械製造修配業」（行業代號二九四一－一一至二九四九－一一），專業用生
    產之機械輸送帶部分，如其銷售噴漆線設備、手套生產線之手模座，因此就輸送
    帶銷售額二、八一八、二七○元及銷售手模座、傳動座一、一三二、七四五元部
    分合計三、九五一、○一五元，適用標準行業代號應為原申報二九四九－一一「
    其他專用生產機械製造修配業」毛利率為百分之二十一；買賣業部分則應按行業
    標準代號五一五一－一六「大五金」批發毛利率百分之二十核定，方為適法。
四、經查，本件原告八十六年度營利事業所得稅結算申報，因原告未能提示帳證供核
    ，而出具承諾書，同意被告按營利事業同業利潤標準（下稱同業利潤標準）核定
    其所得額，有該承諾書附原處分卷可佐（六十二頁），並為兩造所不爭，被告乃
    依上開規定，以同業利潤標準，核定其所得額，並無不合。
五、關於原告訴稱其本期所生產之鏈條八、三六六、一四二元部分，因八十一年度中
    華民國稅務行業標準分類應適用行業代號為三四○九細類「其他金屬製品製造業
    」，迄八十六年變更代號為二八九九－九九、毛利率百分之二十一，被告應適用
    二八九九－九九其他金屬製品製造業乙節。按本期原告八十六年度營利事業所得
    稅申報，應適用行為時財政部八十二年十一月五日台財統第八二一九六五三四九
    號函第三次修訂之中華民國稅務行業標準分類，原告所稱此部分應參酌八十一年
    度中華民國稅務行業標準分類應適用行業代號為三四○九細類「其他金屬製品製
    造業」，尚非有據，先予指明。而該第三次修訂之稅務行業分類其中行業代號二
    八九九－一五之名稱為金屬線材製品業，該行業說明為包括彈簧、針、釘及鏈條
    等產品，而行業代號二八九九－九九名稱為其他金屬製品製造業，該行業說明為
    包括乙炔燈、非銅金屬鈴、自來水龍頭、下水道蓋頭、蒸餾器、灌溉管及金屬浮
    雕及滑輪等，是原告所生產之鏈條產品，顯非行業代號二八九九－九九名稱為其
    他金屬線製品製造業之乙炔燈等產品，而二八九九－一五之名稱為金屬線材製品
    業固有說明產品包括鏈條，然原告所生產之金屬鏈條，依其所提之產品型錄照片
    ，其上註明專為架空式輸送設備設計之鏈條，配有軸承及滑輪，並非一般金屬線
    材，另按該稅務行業標準分類細類二九五三說明「凡從事物品輸送及運搬設備，
    如輸送機、起重機等製造修配之行業，均屬之」，其子類行業代號二九五三－九
    九名稱為其他輸送機械設備，雖此代號說明為包括絞車、吊車、托板車等，惟子
    類之說明仍可參考其上細類之說明，原告所生產之鏈條既屬輸送設備設計之鏈條
    ，並非一般金屬線材，被告以分類定義及產品結構、功能較符合之行業代號二九
    五三－九九核定其毛利率，並無不合。再稽之財政部八十七年二月六日台財統第
    八七二一四三二二一號函第四次修訂之中華民國稅務行業標準分類，業已增訂細
    類代號為二九八三名稱之軸承、齒輪及動力傳動裝置製造修配業，包括行業代號
    二九八三－一一名稱為齒輪製造業及二九八三－一二名稱為軸承、齒輪及動力傳
    動裝置業，依該行業說明凡從事動力傳動裝置及其零配件，如軸承、滑輪、齒輪
    、變速機等製造修配之行業均屬之。但屬於車輛或飛機零件之動力傳動設備製造
    應歸入三二（運輪工具製造修配業）中類。再按八十七年之營利事業同業利潤標
    準，該行業二九八三－一一之毛利率核與被告原核定之本期行業代號二九五三－
    九九毛利率均同為百分之二十八，併予敘明。
六、關於原告主張其以生產之鍊條、傳動座及外購馬達、減速機軌道、小型吊具、鋼
    棒、軸承等組合成供「專用生產機械製造修配業」（行業代號二九四一－一一至
    二九四九－一一），專業用生產之機械輸送帶部分，如其銷售噴漆線設備、手套
    生產線之手模座，因此就輸送帶銷售額二、八一八、二七○元及銷售手模座、傳
    動座一、一三二、七四五元部分合計三、九五一、○一五元，適用標準行業代號
    應為原申報二九四九－一一「其他專用生產機械製造修配業」毛利率為百分之二
    十一部分。按依該次稅務行業標準分類子類二九四九－一一名稱其他專用生產機
    械製造修配業，其說明為包括製鞋機、乾洗機、工業鎔爐、拉鍊製造機、抽風機
    、氣體壓縮機、水泥烘爐、火柴機、非電熱工業用爐、封蓋機、鼓風機、玻璃吹
    製機、玻璃製瓶機、油漆製造機等產品，而依原告復查時所提示之原處分卷附之
    統一發票、商品進銷存明細表及單位成本分析表等資料，其產品品名有「輸送設
    備」、「輸送帶」、「架空輸送機」、「鍊條」、「馬達」、「齒輪」、「減速
    機」、「直軌」等屬輸送設備之產品，顯非上開關行業代號二九四九－一一名稱
    「其他專用生產機械製造修配」說明之製鞋機等產品，而為屬輸送設備之產品甚
    明，依前項說明，符合行業代號二九五三－九九名稱「其他輸送機械設備」之產
    品，是被告以原告所生產此部分產品，適用行業代號二九五三－九九核定其毛利
    率，亦無不合。
七、又原告主張其產品外銷部分七、二七一、二○二元部分，佔全年營業額百分之四
    十．○七，全係買進零件外銷並末組裝成機台銷售，應不得按製造業核定，又依
    「擴大書面審核營利事業所得稅結算申報案件實施要點」經營兩種以上行業之營
    利事業以主要業別（收入較高者）之純益率標準計算之，故原告此部分買賣業應
    按行業標準代號五一五一－一六「大五金」批發業毛利率百分之二十一認定乙節
    。惟查，依原處分卷附（一五一頁）之原告本期營業收入、營業成本及營業毛利
    之原申報金額及復查申報金額，其製造業營業收入較買賣營業收入為高，又原告
    本期申報並非依「擴大書面審核營利事業所得稅結算申報案件實施要點」之第二
    點之規定，書表齊全，依帳載資料自行依法調整其所經營行業之純益率申報，而
    為被告按帳證查核認剔核定之案件，有被告本年度營利事業所得稅結算申報核定
    通知書在卷可稽（原處分卷一０七頁），是原告主張依上開要點之規定，經營兩
    種以上行業之營利事業以主要業別（收入較高者）之純益率標準計算之，其此部
    分買賣業本件應按行業標準代號五一五一－一六「大五金」批發業毛利率百分之
    二十一認定，難謂有據。且原告原申報、復查重核列報之有關買賣業及製造業之
    營業收入、營業成本、營業毛利金額均不一致，足認原告有關買賣業及製造業之
    營業收入及營業成本金額帳載不一，無法明確區分，致其進銷、產銷成本無法配
    合勾稽查核，是被告依首開財政部函釋意旨，仍以製造業之行業代號二九五三－
    九九而核定原告此部分產品毛利率，亦無不合之處。
八、至原告另訴稱被告查核其八十四、八十七年度營利事業所得稅，均按行業標準代
    號二九四九－一一之「其他專用生產機械修配業」核定，而被告本年度逕自將其
    經營項目變更為二九五三－九九之「其他運送機械設備製造」等情縱然屬實，惟
    如原告八十四、八十七年度實際經營項目如與本年度期相同，被告該二年度之核
    定行業代號如有違誤，自應於核課期間內，本於職權重新調帳變更核定，原告尚
    不得以此為其本件有利之論證，併予敘明。
九、綜上所陳，原處分（復查決定）關於核定原告本期營利事業所得稅之行業代號及
    營業成本部分，並無違誤，訴願決定就此部分予以維持，亦無不合，原告請求撤
    銷原處分此部分及訴願決定部分，為無理由，應予駁回。至於原告請求撤銷原處
    分營業費用部分，經查，此部分經原告向被告申請復查後（原處分卷七十二頁）
    ，被告為復查決定，惟原告並未對該處分之營業費用部分提起訴願，原處分關於
    此部分之爭點業已確定，原告仍對之提起行政訴訟，此部分之訴自為不合法，併
    予駁回。
據上論結，本件原告之訴為一部不合法、一部無理由，依行政訴訟法第一百零七條第
一項第十款、第一百九十五條第一項後段、第九十八條第三項前段，判決如主文。
中　　華　　民　　國　　九十一　　　年　　　五　　　　月　　二十九　　　日
                 臺 中 高 等 行 政 法 院   第 四 庭
                                審 判 長 法  官　沈　應　南
                                         法  官　黃　淑　玲
                                         法  官　許　武　峰
右正本證明與原本無異。
如不服本判決，應於判決送達後二十日內向本院提出上訴書狀，其未表明上訴理由者
，應於提起上訴後二十日內向本院提出上訴理由書（須依對造人數附具繕本）；如於
本判決宣示或公告後送達前提起上訴者，應於判決送達後二十日內補提上訴理由書（
須附繕本）。未表明上訴理由者，逕以裁定駁回。
提起上訴應預繳送達用雙掛號郵票拾份（每份三十四元)。
中　　華　　民　　國　　九十一　　　年　　　五　　　　月　　二十九　　　日
                                     法院書記官  詹  靜  宜
